【裁判字號】    90,訴,1221
【裁判日期】    900829
【裁判案由】    搶奪
【裁判全文】
臺灣板橋地方法院刑事判決                          九十年度訴字第一二二一號
    公  訴  人  臺灣板橋地方法院檢察署檢察官
    被      告  乙○○
右列被告因搶奪案件，經檢察官提起公訴（九十年度偵字第八二三號），本院判決如
左：
    主  文
乙○○連續竊盜，處拘役壹拾日，如昜科罰金以參佰元折算壹日。緩刑貳年。
    事  實
一、乙○○前無犯罪前科紀錄，因患有精神分裂症，於民國八十九年十二月二十三日
    下午一時四十分許，在台北縣永和市○○路一五四號「金遠東娛樂公司」內，陷
    於精神耗弱狀態之際，見櫃檯上置有新台幣（下同）一百元現金，竟萌生為自己
    不法所有之概括犯意，趁店員丙○○不注意之際，下手竊取該一百元，得手後即
    跑至店外花費於午餐；乙○○經過不久後再返回「金遠東娛樂公司」內，仍陷於
    精神耗弱狀態之際，因覺電玩機台過於吵雜而拍打該等機台，店員丙○○見狀要
    阻止乙○○拍打機台，乙○○竟持雨傘要攻擊丙○○，丙○○避至店外，乙○○
    因認丙○○毆打伊致受傷，遂要求丙○○賠償伊醫藥費，即趁丙○○不在櫃台之
    際，基於前開概括犯意，擅自下手竊取丙○○置放於櫃檯內之一只皮包內之部分
    現金，惟尚未置於自己實力支配下更未取出該皮包內現金，即中止犯意將該皮包
    退置於櫃檯內而未取得現金，旋警據報前往現場查獲而未遂。
二、案經台北縣警察局永和分局報請台灣板橋地方法院檢察署檢察官偵查起訴。
    理  由
一、右開事實，業據被告坦承確有取一百元現金及並未拿取皮包內款項之事實，惟否
    認有竊盜之犯意，辯稱其係因有人在其耳旁告之將櫃台上之一百元取去吃飯；及
    因店員丙○○毆打其受傷，伊要求賠償，故而本欲取皮包內之現金以為賠償之用
    ，之後有人叫其算了，始放回皮包云云。經查，依被害人丙○○之供述，被告係
    趁其不注意時，將櫃台上之一百元取走，之後被告拍打機台，伊叫被告不要拍打
    ，被告即持雨傘攻擊伊，伊即逃跑至店外避之等語；核與被告供述相符，顯見被
    告所擅自取得現款一百元及欲拿取皮包內現款，係分別趁被害人丙○○不注意或
    不在場之際而下手拿取，並非係趁被害人丙○○不及防備之際，而下手搶奪。再
    依被害人丙○○供陳其感覺被告精神有異常，因之於檢察官偵查中均未供述被告
    係搶奪行為之事實。又被告於行為時，其原有精神分裂症狀，並有幻聽、關係妄
    想之事實，此有台北市立療養院九十年五月二十八日北市療成字第九０六０四八
    六二００號函附精神鑑定報告書在卷可稽，且被告之姊甲○○亦到庭供述被告精
    神上係因離婚後造成等事實，是被告行為時顯係處於精神耗弱狀態之際，趁被害
    人丙○○不注意或不在場之際，下手竊取一百元，及雖意欲自皮包內取得部分現
    款而自櫃台取出皮包，但該皮包因尚未置於自己實力支配下更未取出皮包內現款
    ，即自行退置於櫃檯內而未遂，要堪認定。事證明確，被告犯行要堪認定，應依
    法論科。
二、核被告所為，係犯刑法第三百二十條第一項竊盜既遂罪及同條第三項、第一項竊
    盜未遂罪。其先後所為二行為，時間緊接，手段相同，所犯罪名相同，顯係出於
    概括之犯意為之，為連續犯，爰依刑法第五十六條之規定以一竊盜既遂罪論，並
    加重其刑。又被告行為時，其原有精神分裂症狀，並有幻聽、關係妄想之事實，
    此有台北市立療養院九十年五月二十八日北市療成字第九０六０四八六二００號
    函附精神鑑定報告書在卷可稽，且被害人丙○○亦供稱被告精神有異常，及被告
    之姊甲○○亦供述被告精神上係受離婚造成，綜合以觀，被告於行為時顯係處於
    精神耗弱狀態下，爰依法減輕其刑，並先加後減之。至公訴人認被告係犯刑法第
    三百二十五條第一項搶奪罪云云，但查被告並非係基於搶奪之犯意，更非係基於
    被害人不及防備之際而下手行搶，復依被告之精神狀態顯無搶奪之犯意，僅係利
    用被害人不注意之際或被害人不在場之際，而下手竊盜，是公訴人認被告犯刑法
    第三百二十五條之搶奪罪嫌云云，尚有未洽，然起訴事實與本院所審理之範圍，
    其基本社會事實相同，自應由本院予以變更起訴法條，合此指明。爰審酌被告犯
    罪之動機、目的、手段，犯罪時所受之刺激及其品性、生活狀況、智識程度、犯
    罪所生之損害，及犯罪後態度等一切情狀，從輕量處如主文所示之刑，並諭知易
    科罰金之折算標準。又被告前無犯罪前科紀錄，此有台灣高等法院檢察署刑案紀
    錄簡覆表在卷可考，因精神耗弱一時失慮，偶罹刑典，事後亦深具悔意，經此刑
    之宣告後，應知警惕而無再犯之虞，且本件檢察官亦認被告處境堪憐，本件侵害
    法益尚非重大，請求予以緩刑等語，本院因認被告以暫不執行其刑為當，予以宣
    告緩刑，用啟自新。
據上論斷，應依刑事訴訟法第二百九十九條第一項前段、第三百條，刑法第五十六條
、第三百二十條第一項、第十八條第二項、第四十一條第一項、第七十四條第一款，
罰金罰鍰提高標準條例第一條前段、第二條，判決如主文。
本案經檢察官林建中到庭執行職務
中      華      民      國      九十      年      八    月    二十九    日
                                臺灣板橋地方法院刑事第一庭
        法  官    李  行  一
右正本證明與原本無異。
如不服本判決，應於判決送達後十日內，向本院提出上訴狀。
                                    書記官    鄔  維  玲
中      華      民      國      九十      年      八    月     三十     日
附錄科刑法條：
中華民國刑法第三百二十條第一項
意圖為自己或第三人不法之所有，而竊取他人之動產者，為竊盜罪，處五年以下有期
徒刑、拘役或五百元以下罰金。


司法院資訊處製作；財團法人民間司法改革基金會備份。
